---
title: "Tutorial - Lab4"
output: 
  learnr::tutorial:
    allow_skip: true
    progressive: false
    highlight: tango
runtime: shiny_prerendered
description: >
  Lab 4
---

```{r setup, include=FALSE}
library(learnr)

knitr::opts_chunk$set(echo = TRUE)
tutorial_options(exercise.eval = FALSE)

#Cria um vetor vazio
vet.e <- numeric()
#Aumentamos o vetor
vet.e <- vet.e[1:10]
```


## Indexando Vetores

Podemos também modificar vetores utilizando a indexação. 
```{r}
#Cria um vetor vazio
vet.e <- numeric()
#Aumentamos o vetor
vet.e <- vet.e[1:10]
str(vet.e)
```

Dê valores para os elementos 3, 5 e 9 e verifique o vetor `vet.e`:
```{r a, exercise = TRUE, exercise.eval = FALSE}
vet.e[3] <- 15
vet.e[5] <- 10
vet.e[9] <- 22
vet.e 
```

Execute o comando abaixo múltiplas vezes...
```{r b, exercise = TRUE, exercise.eval = FALSE}
vet.e[sample(1:10,3,replace=T)] <- sample(1:10,3,replace=T);vet.e
```
## Indexando Matrizes

Observe a criação das seguintes matrizes:
```{r}
#Criando uma matriz
(x <- matrix(1:20,4,5))
(i <- matrix(c(1:3, 3:1),3,2))
```

Dê $0$ aos elementos formados pelas linhas de `i`:
```{r v, exercise = TRUE, exercise.eval = FALSE}
x[i] <- 0
x
```

Verifique que os elementos que receberam valor `0` foram: $x_{13}$, $x_{22}$ $x_{31}$. 


```{r q1, echo = FALSE}
question_text("Entendeu? Explique",
          answer(NULL, correct = TRUE),
  allow_retry = FALSE,
  try_again_button = "Refazer resposta",
  incorrect = "Ok"
)
```

## `seq`

Explique:
```{r}
#a
seq(2,10)
#b
seq(2.1,8)
#c
seq(2.1,8.1)
```

```{r q2, echo = FALSE}
question("Quantos argumentos foram dados",
         answer("1"),
         answer("2", correct = TRUE),
         answer("3"))
```

```{r q3, echo = FALSE}
question("Qual o incremento assumido ",
         answer("1", correct = TRUE),
         answer("2"),
         answer("3"))
```


```{r q4, echo = FALSE}
question("Qual o segundo argumento?",
         answer("to", correct = TRUE),
         answer("by"),
         answer("length"))
```
 
```{r q5, echo = FALSE}
question("o que está errado no seguinte comando:",
         answer("A ordem dos argumentos"),
         answer("O sinal do terceiro argumento", correct = TRUE),
         answer("O tamanho do vetor"))
```
 
```{r, eval=FALSE}
seq(30,20,1)
```

## `rep`

Escolha os comandos que gerem as seguintes sequências:

**a**
```{r, echo=FALSE}
rep(seq(1,19, 2), 2)
```
```{r rrep1, exercise = TRUE, exercise.eval = FALSE}

```
```{r rep1, echo = FALSE}
question("O comando é:",
         answer("`rep(seq(1,19, 2), 1)`"),
         answer("`rep(seq(1,19, 2), 2)`", correct = TRUE),
         answer("`rep(seq(1,19, 1), 2)`"))
```



**b**
```{r, echo=FALSE}
rep(seq(1,19, 2), rep(3,10))
```
```{r rrep2, exercise = TRUE, exercise.eval = FALSE}

```
```{r rep2, echo = FALSE}
question("O comando é:",
         answer("`rep(seq(1,19, 2), 1)`"),
         answer("`rep(seq(1,19, 2), 2)`", correct = TRUE),
         answer("`rep(seq(1,19, 1), 2)`"))
```



**c**
```{r, echo=FALSE}
rep(seq(1,19, 2), seq(10,1,-1))
```
```{r rrep3, exercise = TRUE, exercise.eval = FALSE}

```
```{r rep3, echo = FALSE}
question("O comando é:",
         answer("`rep(seq(1,19, 2), seq(10,1,-2))`"),
         answer("`rep(seq(1,19, 2), seq(10,2,-1))`"),
         answer("`rep(seq(1,19, 2), seq(10,1,-1))`", correct = TRUE))
```



**d**
```{r, echo=FALSE}
rep(seq(1,19, 2), 1:10)
```
```{r rrep4, exercise = TRUE, exercise.eval = FALSE}

```
```{r rep4, echo = FALSE}
question("O comando é:",
         answer("`rep(seq(1,10, 2), 1:19)`"),
         answer("`rep(seq(1,19, 2), 1:10)`", correct = TRUE),
         answer("`rep(seq(1,19, 2), 1)`"))
```



**e**
```{r, echo=FALSE}
rep(factor(LETTERS[1:4]),seq(1,4,1))
```
```{r rrep5, exercise = TRUE, exercise.eval = FALSE}

```
```{r rep5, echo = FALSE}
question("O comando é:",
         answer("`rep(factor(LETTERS[1:4]),seq(1,4,4))`"),
         answer("`rep(factor(LETTERS[1:3]),seq(1,3,1))`"),
         answer("`rep(factor(LETTERS[1:4]),seq(1,4,1))`", correct = TRUE))
```



**f**
```{r, echo=FALSE}
rep(factor(letters[15:6]),seq(20,1,-2))
```
```{r rrep6, exercise = TRUE, exercise.eval = FALSE}

```
```{r rep6, echo = FALSE}
question("O comando é:",
         answer("`rep(factor(letters[15:6]),seq(20,1,-2))`", correct = TRUE),
         answer("`rep(factor(letters[15:6]),seq(20,1,-1))`"),
         answer("`rep(factor(letters[15:6]),seq(20,2,-2))`"))
```

**g**
```{r, echo=FALSE}
rep(1:5, 5)
```
```{r rrep7, exercise = TRUE, exercise.eval = FALSE}

```
```{r rep7, echo = FALSE}
question("O comando é:",
         answer("`rep(1:4, 5)`"),
         answer("`rep(1:5, 5)`", correct = TRUE),
         answer("`rep(1:6, 5)`"))
```


**h**
```{r, echo=FALSE}
rep(0:4, each=5)
```
```{r rrep8, exercise = TRUE, exercise.eval = FALSE}

```
```{r rep8, echo = FALSE}
question("O comando é:",
         answer("`rep(0:5, each=4)`"),
         answer("`rep(0:4, each=4)`"),
         answer("`rep(0:4, each=5)`", correct = TRUE))
```



**i**
```{r, echo=FALSE}
rep(0:4,5)+rep(c(1:5),each=5)
```
```{r rrep9, exercise = TRUE, exercise.eval = FALSE}

```
```{r rep9, echo = FALSE}
question("O comando é:",
         answer("`rep(0:4,4)+rep(c(1:4),each=5)"),
         answer("`rep(0:4,5)+rep(c(1:5),each=5)`", correct = TRUE),
         answer("`rep(0:4,5)+rep(c(1:5),each=4)`"))
```



**j**
```{r, echo=FALSE}
rep(1:5, 1:5)
```
```{r rrep10, exercise = TRUE, exercise.eval = FALSE}

```
```{r rep10, echo = FALSE}
question("O comando é:",
         answer("`rep(1:5, 1:5)`", correct = TRUE),
         answer("`rep(1:4, 1:4)`"),
         answer("`rep(5:1, 5:1)`"))
```

## Exercícios   

### Exercício 1  
Considere as matrizes `A1`:
```{r, echo=F}
(A1 <- matrix(1:16, 4, 4, byrow=F))
```
e `A2`:
```{r, echo=F}
(A2 <- matrix(1:16, 4, 4, byrow=T))
```

1. Extraia a submatriz composta da terceira e quarta linhas da matriz transposta de `A1` unida com a transposta da segunda coluna da matriz resultante da multiplicação de `A1` e `A2`. Forneça **UMA LINHA** de código para chegar na seguinte matriz:

```{r ex1, exercise = TRUE}
    
```

```{r ex1-hint-1, eval=F}
t()
```

```{r ex1-solution}
rbind(t(A1)[3:4,],t(A1%*%A2[,2]))
```

2. Repita o exercício anterior, utilizando índices negativos e chegue na mesma matriz

```{r ex2, exercise = TRUE}
    
```

```{r ex2-hint-1, eval=F}
c(-1,-2)
```

```{r ex2-solution}
rbind(t(A1)[c(-1,-2),],t(A1%*%A2[,c(-1,-3,-4)]))
```

### Exercício 2

Verifique a diferença entre as sequências:
```{r, echo=FALSE}
seq(-1,1,0.2)
seq(1,-1,-0.2)
```
Escreva os códigos para gerar as sequências acima:

```{r ex3, exercise = TRUE}
    
```

```{r ex3-hint-1, eval=F}
seq()
```

```{r ex3-solution}
seq(-1,1,0.2)
seq(1,-1,-0.2)
```


### Exercício 3
Construa a matriz `mm.a` (dê esse nome a ela) abaixo:    
```{r, echo=FALSE}
mm.a <- matrix(c(0.2,0.3,0.8,0.7), ncol=2)
rownames(mm.a) <- c("Sol","Chuva")
colnames(mm.a) <-c("Sol","Chuva")
mm.a
```
**Usando indexação**, modifique a matriz para (escreva os comandos necessários para tal):
```{r, echo=FALSE}
mm.a[2,1] <- 0
mm.a[1,2] <- 1
mm.a[1,1] <- mm.a[1,1]*2
mm.a[2,2] <- mm.a[2,2]*2
mm.a
```

```{r ex4, exercise = TRUE}
    
```

```{r ex4-hint-1, eval=F}
list()
```

```{r ex4-solution}
mm.a <- matrix(c(0.2,0.3,0.8,0.7), ncol=2)
rownames(mm.a) <- c("Sol","Chuva")
colnames(mm.a) <-c("Sol","Chuva")
mm.a
mm.a[2,1] <- 0
mm.a[1,2] <- 1
mm.a[1,1] <- mm.a[1,1]*2
mm.a[2,2] <- mm.a[2,2]*2
mm.a
```


### Exercício 5

Verifique ao que se equivale o próximo comando:
```{r, eval=FALSE}
y <- -10:10
y[y < 0] <- -y[ y< 0]
```
```{r ex5, exercise = TRUE}
    
```

