---
title: "Tutorial - Lab2"
output: 
  learnr::tutorial:
    allow_skip: true
    progressive: false
    highlight: tango
runtime: shiny_prerendered
description: >
  Lab 1
---

```{r setup, include=FALSE}
library(learnr)
knitr::opts_chunk$set(echo = TRUE, eval=FALSE)
tutorial_options(exercise.eval = FALSE)
```


## Vetores

Vamos começar com o tipo mais básico de estrutura de dados que o $R$ comporta como objeto: o vetor. 

O comando geral utilizado para criação de vetores é `c(elementos do vetor separados por vírgulas)` - mas essa não é a única maneira. Podemos também criar vetores usando o comando `:`

```{r a, exercise = TRUE, exercise.eval = FALSE}
z <- 0:9; z
c (3 ,7 ,2 ,12)
c("Luiz","Camila","Rafael") 

10:30
30:10 
```


*Explique: o que é feito nas próximas linhas de comandos?* Modifique para entender.

```{r b, exercise = TRUE, exercise.eval = FALSE}
vet.b <- seq(-1,1, len=20)
no.intervalo<- ((-0.5 <= vet.b) & (vet.b <=0.5))

sum(no.intervalo)

length(vet.b)

vet.d <- round(abs(vet.b),2)
vet.e <- unique(vet.d)

length(vet.e)
vet.b>vet.e
```
 
```{r d, echo = FALSE}
question("`vet.b` e  `vet.d` têm o mesmo tamanho?",
         answer("Sim."),
         answer("Não.", correct = TRUE))
```

 
```{r e, echo = FALSE}
question_text("O que você imagina que o R faz na comparação acima?",
          answer(NULL, correct = TRUE),
  allow_retry = FALSE,
  try_again_button = "Refazer resposta",
  incorrect = "Ok"
)
```

Crie um vetor com texto com o seu nome (eu coloquei o meu):
```{r f, exercise = TRUE, exercise.eval = FALSE}
nome <- "Alinne"
is.vector(nome)
is.numeric(nome) #Claro que não é!
is.character(nome)
```


## Matrizes 

*Compare e explique:*
```{r g, exercise = TRUE, exercise.eval = FALSE}
vec.A <- 1:10
#Qual a diferença entre os seguintes comandos?
matrix(vec.A, 2,5)
matrix(vec.A, 2,5, byrow = T)
```
```{r ex, echo = FALSE}
question_text("Explique",
          answer(NULL, correct = TRUE),
  allow_retry = FALSE,
  try_again_button = "Refazer resposta",
  incorrect = "Ok"
)
```

Veja o que acontece quando usamos essa mesma função para uma matriz já existente...
```{r h, exercise = TRUE, exercise.eval = FALSE}
matriz.x<-matrix( 1:10, 2,5)
diag(matriz.x) 
```

Observe os seguintes casos - verifique as dimensões.

**Caso 1**: insira o comando `a%*%b` e verifique o resultado.
```{r i, exercise = TRUE, exercise.eval = FALSE}
(a <- matrix(1,nrow=2,ncol=2))
(b <- matrix(3,nrow=3,ncol=3))

``` 
**Caso 2** insira o comando `a%*%b` e verifique o resultado.
```{r j, exercise = TRUE, exercise.eval = FALSE}
(a <- matrix(1,nrow=2,ncol=3))
(b <- matrix(3,nrow=3,ncol=2))

 
``` 
*O que acontece com os casos 1 e 2? O que você pode fazer para resolver? *

## `apply()`

Vamos ver como a função `apply` funciona. Responda: *qual o máximo de cada linha e qual o máximo de cada coluna.* *Qual a soma de cada coluna e de cada linha?*
```{r k, exercise = TRUE, exercise.eval = FALSE}
(m<-matrix(sample(20,16),4,4))
apply(m,1,max)

apply(m,2,max)

apply(m,1,sum)

rowSums(m)

apply(m,2,sum)

colSums(m)
```




## Exercícios

### Exercício 1. 

Extraia a raiz quadrada de todos os elementos do vetor `vet.b`. *O que acontece?* Eleve todos os elementos do `vet.c` ao quadrado. Forneça os códigos e comentários.

```{r ex1, exercise = TRUE ,  exercise.reveal_solution = FALSE}
    
```

```{r ex1-solution, exercise.reveal_solution = FALSE}
vet.b <- seq(-1,1, len=20)
(vet.4 <- sqrt(vet.b))

vet.c<- 20:1
(vet.c)^2
```

### Exercício 2.

A partir do vetor criado `vet.b`, crie uma matriz `4x4`.

```{r ex2, exercise = TRUE ,  exercise.reveal_solution = FALSE}
    
```

```{r ex2-solution, exercise.reveal_solution = FALSE}
(mat.2<-matrix(vet.b, ncol=4, nrow=4))
```


### Exercício 3. 

Utilizando o comando `rbind()`, crie uma matriz `2x3` onde a primeira linha tem números de 1 a 3 e a segunda linha com números de 10 a 12.
```{r ex3, exercise = TRUE ,  exercise.reveal_solution = FALSE}
    
```

```{r ex3-solution, exercise.reveal_solution = FALSE}
l1 <- 1:3
l2 <- 10:12
mat.3 <-rbind(l1,l2)
mat.3
```

### Exercício 4. 

Utilizando o comando `cbind`, crie uma matriz `3x2` onde a primeira coluna tem números de 1 a 3 e a segunda coluna com números de 10 a 12.

```{r ex4, exercise = TRUE ,  exercise.reveal_solution = FALSE}
    
```

```{r ex4-solution, exercise.reveal_solution = FALSE}
c1 <- 1:3
c2 <- 10:12
mat.4 <- cbind(c1,c2)
mat.4
```

### Exercício 5. 

Crie um vetor com o nome de 5 amigos e um outro vetor com suas idades. Aplique, ao vetor com as idades, os nomes dos seus amigos.

```{r ex5, exercise = TRUE ,  exercise.reveal_solution = FALSE}
    
```


```{r ex5-hint-1}
(idade <- c(43,46,45,42,38))
(nomes <- c("Ale", "Duda", "Leo", "Paula", "Vanessa"))
names(idade)<- nomes
idade
```

### Exercício 6. 

Utilize os comandos do $R$ para gerar um vetor contendo todos os inteiros de 1 até 100; depois crie vetores deste criado com elementos que não são múltiplos de 2; de 3; e de 7. São quatro vetores. Utilize o conhecimento adiquirido no lab anterior também. Apresente os comandos. 
```{r ex6, exercise = TRUE ,  exercise.reveal_solution = FALSE}
    
```

```{r ex6-solution, exercise.reveal_solution = FALSE}
(vetor<-1:100)
(vet2 <- which(vetor%%2!=0))
(vet3 <- which(vetor%%3!=0))
(vet7 <- which(vetor%%7!=0))
```

```{r ex6-hint-1}
which(vetor%%7!=0)
```

### Exercício 7. 

Considere o comando "`a<-sample(1000,100)`". Escreva um comando que retorne o número de elementos de `a` que não são múltiplos de 4.
```{r ex7, exercise = TRUE ,  exercise.reveal_solution = FALSE}
    
```

```{r ex7-solution, exercise.reveal_solution = FALSE}
a<-sample(1000,100)
length(which(a%%4!=0))
```


### Exercício 8. 

Escreva comandos para construir as matrizes abaixo. Crie as mesmas matrizes de duas formas diferentes, cada uma:
```{r, echo=FALSE}
A <- matrix(1,3,3)
B <- diag(-1,3)
(matrizfinal <- A+B) #A
```
```{r, echo=FALSE}
matrix(2^(1:9),3,3,byrow=TRUE) #B
```
```{r ex8, exercise = TRUE ,  exercise.reveal_solution = FALSE}

```

```{r ex8-solution, exercise.reveal_solution = FALSE}
A <- matrix(1,3,3)
B <- diag(-1,3)
(matrizfinal <- A+B) #A  
matrix(2^(1:9),3,3,byrow=TRUE) #B
```

```{r ex8-hint-1}
matrix()
```

### Exercício 9. 
Considerando o vetor `P<-1:100`, calcule a média de `P` e calcule a média de todos os elementos pares de `P`. Em seguida, calcule a média destas duas médias. Forneça os códigos. 
```{r ex9, exercise = TRUE ,  exercise.reveal_solution = FALSE}
    
```

```{r ex9-hint-1, eval=F}
mean()
```

```{r ex9-hint-2, eval=F}
which(P%%2==0)
```

```{r ex9-solution, exercise.reveal_solution = FALSE}
P<-1:100
P.par<-which(P%%2==0)
mean(P.par)
mean(c(mean(P),mean(P.par)))
```


### Exercício 10.
Considere o vetor `V <- sample(20,40,replace=TRUE)`. Forneça os códigos que determine a soma e o produtório dos elementos de `V` excluindo os elementos repetidos de `V`.

```{r ex10, exercise = TRUE }
    
```

```{r ex10-hint-1, eval=F}
sum()
```

```{r ex10-hint-2, eval=F}
prod()
```

```{r ex10-hint-3, eval=F}
unique()
```


```{r ex10-solution,exercise.reveal_solution = FALSE}
V<-sample(20,40,replace=TRUE)
sum(unique(V)) 
prod(unique(V))
```
