---
title: "Tutorial - Lab1"
output: 
  learnr::tutorial:
    allow_skip: true
    progressive: false
    highlight: tango
runtime: shiny_prerendered
description: >
  Lab 1
---

```{r setup, include=FALSE}
library(learnr)
knitr::opts_chunk$set(echo = TRUE)
tutorial_options(exercise.eval = FALSE)
```


## Usando $R$ como calculadora 

Você pode modificar cada linha de código e depois aperte em `Run code`:

Responda: *Qual o resultado a seguir? Qual o papel dos parênteses? O que aconteceria se não tivéssemos os parênteses?* (tente com e sem.) 

```{r a, exercise = TRUE, exercise.eval = FALSE}
(2-3)*3
```

Vamos agora criar um objeto que receberá o resultado da equação $(2-3)\times 3$. Esse objeto é um escalar. Se quisermos ter certeza disto, podemos veriricar a estrutura desse objeto com o comando `str()`:

```{r b, exercise = TRUE, exercise.eval = FALSE}
a <- (2-3)*3
a

str(a)
```

Como `a` é um objeto, podemos utilizá-lo de diversas formas.  O que cada código faz? *Qual o papel do ";" na última linha de comando digitada?*

```{r c,  exercise = TRUE, exercise.eval = FALSE}
a <- (2-3)*3

b <- -2 * a
print(b)

c <- a / b
c

d <- (a*c)/b; d

# criamos alguns objetos, podemos verificar a lista deles:
ls()
```


## Mais operações

No $R$, já há uma série de funções matemáticas básicas: `sin()`, `cos()` , `tan()` , `exp()` , `log()` , `sqrt()`. Verifique o resultado de cada equação abaixo:

```{r d,  exercise = TRUE ,  exercise.eval = FALSE}
pi>3 

pi

sin(pi/6)

floor(pi)

ceiling(pi)
```

## Operações Lógicas

Rode os códigos abaixo e **decifre** o que aconteceu.

```{r e,  exercise = TRUE ,  exercise.eval = FALSE}
4>3 & 5<1 | 2>1 

4>3 & 5<1 | 1==0
```

*O que cada uma dessas expressões faz?* Se você estiver com dúvidas, sugiro que quebre cada uma delas em pedacinhos, por exemplo
```{r, eval=FALSE}
4>3
5<1
4>3 & 5<1
2>1
#etc...
```

Você pode alterar `|`  por `&`  para ver o que acontece. 

 Vamos utilizar os operadores lógicos e os operadores relacionais:
```{r }  
#Criar uma sequencia de 1 a 10
x <- 1:10
x 
```
Vamos verificar qual desses valores possui resto zero quando dividido por 2

```{r }  
x%%2 == 0
```

Vamos criar uma variável `y` que contém apenas os valores pares:
```{r }  
(y <- which(x%%2 == 0))
```

Verificação simples:
```{r }  

4==5 #igual

4!=5 #diferente

9>=7|1!=0

9>=7||1!=0

2 * 2 == 4 

sqrt(2) * sqrt(2) <= 2

x <- 0

(x==0) | (sin(1/x)==0)
```

*O que significa `NaN` mesmo!?* Veja suas notas de aula;

Quando usamos `||` o R avalia, logicamente elementos dos vetores.:

```{r , eval=F}
(X > Y)

(X + Y == 20)

(X > Y) | (X + Y == 20)

(X > Y) || (X + Y == 20)

(X + Y == 20) ||(X > Y)

(X > Y) & (X + Y == 20)

(X > Y) && (X + Y == 20)

(X + Y == 20) && (X > Y)
```

Digite cada um dos comandos acima aqui e veja o que acontece:

```{r g,  exercise = TRUE ,  exercise.eval = FALSE}
X <- 5:10
Y <- c(4,9,3,10,8,7)



```


Considere que temos uma sequência abaixo:
```{r }
estoque <- c(88, 90, 93, 95, 99, 99, 101, 101, 103)

#Se quisermos ver quais são maiores que 100 utilizando operador lógico
estoque > 100

#Se quisermos ver quais são maiores do que 100 - temos a ordem 
which(estoque >100)

#Se quisermos ver quantos são maiores do que 100
sum(estoque >100)

# E qual o tamanho do objeto estoque 
length(estoque )
```


## Missing Data - Dados Faltantes

Algumas observações, por uma razão ou outra, podem estar faltando. Dependendo do tipo de análise que faremos, esse *missing* pode ser ignorado. No R o missing recebe valor `NA`. Também podemos perguntar ao R se uma dada observação é faltante:

```{r }
f <- NA
is.na(f)

# entraremos uma sequencia de tres observações
f <- c(11, NA, 13)
is.na(f)
```
*O que acontece no segundo `is.na(f)` ?* 

Como o R lida com o `NA`?  
```{r }
f <- NA

mean(f)

mean(f, na.rm=TRUE)
```
**Procure o help do `mean` e verifique a opção `na.rm` **

Há um segundo tipo de missing que é produzido por computações numéricas que é o `NaN`
```{r }

0/0

Inf-Inf

is.nan(Inf-Inf)
```

## Exercícios

### Exercício 1. 

Compare a diferença entre 2021 e o ano que você ingressou na ENCE e divida isto pela diferença entre 2021 e o ano do seu nascimento. Multiplique isso por 100 e responda: Qual o percentual da sua vida que você se dedicou à ENCE? Use os parênteses quando necessário.
```{r ex1, exercise = TRUE}
    
```
```{r ex1-solution}
#No meu caso
(2021-2014)/(2021-1976)*100
```
 

### Exercício  2. 

Repita o número 1 criando diferentes objetos (variáveis) e dando nomes para cada um deles. Dê qualquer nome para cada variável, mas os nomes devem começar com uma letra. Apresente seu código.
 
```{r ex2, exercise = TRUE}
    
```
```{r ex2-solution}
#No meu caso
entrei<- 2014
nasci<-1976
hoje<-2021
numerador<-(hoje-entrei)
denominador<-(hoje-nasci)

#numerador/denominador*100
numerador/denominador*100
```
  

### Exercício 3. 

Calcule a soma de 4, 5, 8 e 11.
```{r ex3, exercise = TRUE}
    
```
```{r ex3-solution}
soma <- 4 + 5 + 8 + 11
soma
```
  

### Exercício 4. 

Qual a parte inteira da divisão de 17 por 5? E o resto? Apresente o código.
```{r ex4, exercise = TRUE}
    
```
```{r ex4-solution}
17%/%5
```
 


### Exercício 5. 

Supondo que `x<-2`, escreva um comando de atribuição que calcule a seguinte expressão $3x^3+2x^2+6x+1$   
```{r ex5, exercise = TRUE}
    
```
```{r ex5-solution,exercise.reveal_solution = FALSE}
x<-2
3*x^3+2*x^2+6*x+1
```
 

### Exercício  6. 

Crie uma sequência de um a quinze e selecione apenas os ímpares com a função `which`.
```{r ex6, exercise = TRUE}
    
```
```{r ex6-solution,exercise.reveal_solution = FALSE}
x <- 1:15
which(x%%2 != 0)
```
   
```{r ex6-hint, eval=FALSE}
which()

4%%2
```
   

### Exercício  7. 

Calcule: $4^3 + 3^{2+1}$
```{r ex7, exercise = TRUE}
    
```
```{r ex7-solution,exercise.reveal_solution = FALSE}
4^3 + 3^(2+1)
```
  

### Exercício  8. 

Considere que seu trajeto casa-ence varie bastante. Você registrou o tempo e observou o seguinte: 47, 46, 60, 64, 62, 45, 62. Entre com esses dados  e  escreva o código para informar: a)quantas vezes sua viagem levou 60 minutos ou mais? b) qual a soma do tempo gasto nesses sete dias? *Dica: use a função `c(...)` , veja acima ou procure no help!*
```{r ex8, exercise = TRUE}
    
```
```{r ex8-solution, echo=F}
trajeto <- c(47, 46, 60, 64, 62, 45, 62)
sum(trajeto>59)
sum(trajeto)
```

  

### Exercício  9.

Com o conhecimento adiquirido nessa sessão, calcule $\sum_{j=1}^{n}r^j$ supondo que $r=1.08$ e temos dois valores para `n`: $n = 10$ e $n = 20$. Dica: crie os vetores que variam de 1 até `n`. Para o primeiro caso temos como resposta:
```{r ex9, exercise = TRUE ,  exercise.reveal_solution = FALSE}
    
```

```{r ex9-solution, exercise.reveal_solution = FALSE}
n <- c(1:10)
r <- 1.08
r.j <- r^n
sum(r.j)
```

```{r ex9-hint-1, eval=FALSE}
c(1:5)
```

```{r ex9-hint-2, eval=FALSE}
a^b
```

```{r ex9-hint-3, eval=FALSE}
sum()
```

