---
title: "Tutorial - Lab3"
output: 
  learnr::tutorial:
    allow_skip: true
    progressive: false
    highlight: tango
runtime: shiny_prerendered
description: >
  Lab 3
---

```{r setup, include=FALSE}
library(learnr)
knitr::opts_chunk$set(echo = TRUE)
tutorial_options(exercise.eval = FALSE)



d <- data.frame(candidatos=1:1000,n1=sample(0:10,1000,replace=TRUE),
              n2= sample(0:10,1000,replace=TRUE))
```

## Data Frames 

Se tivermos um objeto do tipo matriz, podemos converte-lo em  `data.frame`.

```{r a, exercise = TRUE, exercise.eval = FALSE}
(notas <- matrix(sample(7:10,25,replace=TRUE),5,5))
 
notas.df <- as.data.frame(notas)

is.data.frame(notas)
is.data.frame(notas.df)

```

Utilize a função `names` para dar nomes às colunas do `data.frame` `notas.df`.
```{r b, exercise = TRUE, exercise.eval = FALSE}
notas <- matrix(sample(7:10,25,replace=TRUE),5,5)
notas.df <- as.data.frame(notas)
names(notas.df) <- c("Teste1","Teste2","Prova1","Teste3","Prova2")
notas.df
```


## Listas 


Vamos criar uma lista com variáveis `sexo` e `idade`.

```{r}
moradores <- list(sexo=sample(c("F","M"),50,T),idade=sample(2:70,50,T))
```

Verifique a lista:
```{r c, exercise = TRUE, exercise.eval = FALSE}
str(moradores)
mode(moradores)
```

Podemos extrair algumas estatísticas básicas e uma tabela de frequências:
```{r d, exercise = TRUE, exercise.eval = FALSE}
summary(moradores$idade)
table(moradores$sexo)
```

Depois de criada uma lista, podemos adicionar novos elementos. 

```{r}
moradores$trabalha <- sample(c(T,F),50,T)
moradores$presente <- sample(c(1,0),50,T)
str(moradores)
```


Também podemos excluir elementos da lista
```{r, eval=FALSE}
moradores$idade<-NULL
str(moradores)
```

Alguns comandos interessantes da lista: 
```{r}
#tamanho da lista (quantos elementos tem)
length(moradores)
#tamanho de um elemento da lista
length(moradores$trabalha)
#nomes dos elementos
names(moradores)
```


## `tapply()`  e `lapply()`

Usando a função `tapply` podemos calcular a média dos elementos da lista. Calcule a diade mpedia por sexo:
```{r e, exercise = TRUE, exercise.eval = FALSE}
tapply(moradores$idade, moradores$sexo,  mean)
```
Usando a função `sapply` (ou `lapply`) podemos calcular a média da idade, utilizando  a função `which` para selecionar o elemento da lista:

```{r f, exercise = TRUE, exercise.eval = FALSE}
lapply(moradores[which(names(moradores)=="idade")], mean)
```
## Exercícios   

### Exercício 1  

Considere o data frame definido por:    
```{r}
d <- data.frame(candidatos=1:1000,n1=sample(0:10,1000,replace=TRUE),
              n2= sample(0:10,1000,replace=TRUE))
```


1. Descreva o `data.frame` utilizando o comando `str()`.
```{r ex11, exercise = TRUE}
    
```

```{r ex11-solution, exercise.reveal_solution = FALSE}
str(d)
```

2. Crie um novo campo correspondente à média de n1 e n2.
```{r ex12, exercise = TRUE}

```

```{r ex12-hint-1, eval=F}
(2 + 2)/2
```

```{r ex12-solution}
d$m.n1.n2<-(d$n1+d$n2)/2
```

3. Determine a nota média dos candidatos em relação à nota n1 e à nota n2.
```{r ex13, exercise = TRUE}
    
```

```{r ex13-hint-1, eval=F}
mean()
```

```{r ex13-solution}
mean(d$n1)
mean(d$n2)
```

4. Liste o número de candidatos que tiveram a média (calculada no 1) menor do que cinco. (você precisará repetir a resposta na 1)
```{r ex14, exercise = TRUE}
    
```

```{r ex14-hint-1, eval=F}
print()
```

```{r ex14-solution}
print(d$candidatos[which(d$m.n1.n2<5)])
```

5. Imprima o total de candidatos que tiveram a média maior ou igual a sete.(você precisará repetir a resposta na 1)
```{r ex15, exercise = TRUE}
    
```

```{r ex15-hint-1, eval=F}
length()
```

```{r ex15-solution}
length(d$candidatos[which(d$m.n1.n2>7)])
```


### Exercício 2. 

Crie uma lista que contenha: seu nome todo, sexo, idade, seus três filmes preferidos e  uma lista com as datas de nascimento dos seus parentes mais próximos incluindo seus nomes.
```{r ex2, exercise = TRUE}
    
```

```{r ex2-hint-1, eval=F}
list()
```

```{r ex2-solution}
lista <- list("Alinne de Carvalho Veiga", "Feminino", "43" , c("Notin Hill", "Novica Rebelde", "Sociedade dos Poetas Mortos"),
               list(c("Paula", "Mãe", "Sobrimha"), c("28/04", "11/6", "4/11")))
lista
```

### Exercício 3.

Construa uma lista que tenha uma matriz `2 x 2` e um vetor de 10 componentes (valores a sua escolha).
```{r ex3, exercise = TRUE}
    
```

```{r ex3-hint-1, eval=F}
list()
```

```{r ex3-solution}
lista <- list(matriz=diag(2),vetor=sample(c(1:10)))
lista
```

### Exercício 4. 

Seja `L` uma lista definida por: `L<-list(a1=seq(2,20,2),a2=1:10,a3=sample(20,10))`
Construa uma matriz `M` cujas colunas sejam formadas pelos elementos desta lista.
```{r ex4, exercise = TRUE}
    
```

```{r ex4-hint-1, eval=F}
unlist()
```
```{r ex4-hint-2, eval=F}
matrix()
```

```{r ex4-solution}
L <- list(a1=seq(2,20,2),a2=1:10,a3=sample(20,10))
(m<-matrix(unlist(L),10,3))
```

