---
title: "Tutorial - Lab7"
output: 
  learnr::tutorial:
    allow_skip: true
    progressive: false
    highlight: tango
runtime: shiny_prerendered
description: >
  Lab 5
---

```{r setup, include=FALSE}
library(learnr)

knitr::opts_chunk$set(echo = TRUE)
tutorial_options(exercise.eval = FALSE)
```

## Distribuições

Lembrando:

1. `d`: calcula a densidade de probabilidade se estamos lidando com uma variável contínua ou a probabilidade se for uma variável discreta.
2. `p`: calcula a função de distribuição acumulada.
3. `q`: calcula o quantil correspondente a uma dada probabilidade.
4. `r`: extrai uma amostra aleatória da distribuição correspondente.



## Uniforme
Os argumentos padrão são ( essa é a forma geral):
```
dunif(x, min = 0, max = 1, log = FALSE)
punif(q, min = 0, max = 1, lower.tail = TRUE, log.p = FALSE)
qunif(p, min = 0, max = 1, lower.tail = TRUE, log.p = FALSE)
runif(n, min = 0, max = 1)
```

### Exercícios

1. Gere uma sequência de $100$ números aleatórios dentro do intervalo $[5,50]$ utilizando a distribuição uniforme. 
```{r, eval=F, echo=F}
runif(100, min = 5, max = 50)
```

```{r ex1, exercise = TRUE}
    
```

```{r ex1-hint-1, eval=F}
runif()
```

```{r ex1-solution}
runif(100, min = 5, max = 50)
```

2. Gere o mesmo vetor, mas agora considerando apenas o números inteiros. Utilize a função `round()`, por exemplo.
```{r, eval=F, echo=F}
round(runif(100, min = 5, max = 50),0)
```
```{r ex2, exercise = TRUE}
    
```

```{r ex2-hint-1, eval=F}
round(x,0)
```

```{r ex2-solution}
round(runif(100, min = 5, max = 50),0)
```

3. Gere um vetor de $100$ números inteiros aleatórios que segue uma distribuição uniforme de $0$ a $10$.
```{r, eval=F, echo=F}
round(runif(100, 0, 10),0)
```

```{r ex3, exercise = TRUE}
    
```

```{r ex3-hint-1, eval=F}
runif()
```

```{r ex3-solution}
round(runif(100, 0, 10),0)
```


## Normal
Os argumentos são  ( essa é a forma geral):
```
dnorm(x, mean = 0, sd = 1, log = FALSE)
pnorm(q, mean = 0, sd = 1, lower.tail = TRUE, log.p = FALSE)
qnorm(p, mean = 0, sd = 1, lower.tail = TRUE, log.p = FALSE)
rnorm(n, mean = 0, sd = 1)
```
### Exercícios
1. Gere 10 números aleatórios de uma normal com média  $-3$  e desvio padrão  $0,5$ . 
```{r, echo=F , eval =F}
 rnorm(10, -3, 0.5)
```

```{r ex11, exercise = TRUE}
    
```

```{r ex11-hint-1, eval=F}
runif()
```

```{r ex11-solution}
rnorm(10, -3, 0.5)
```


2. Considere que $X$ tenha uma distribuição normal com média $60,0$ e desvio padrão  $4,0$.

a. Ache a probabilidade de que $X$ seja menor do que $53,0$.  
```{r ex22, exercise = TRUE}
    
```

```{r ex22-hint-1, eval=F}
pnorm()
```

```{r ex22-solution}
pnorm(53,60,4)
```


b. $P(0 < z < a) = 0,4608$ , qual o valor de $a$? e qual o valor de $X$?  
```{r ex22b, exercise = TRUE}
    
```

```{r ex22b-hint-1, eval=F}
qnorm()
```

```{r ex22b-solution}
qnorm((0.4608+.5),60,4)
```

3. Encontre a área acumulada correspondente ao escore-z de $1,15$.

```{r ex23, exercise = TRUE}
    
```

```{r ex23-hint-1, eval=F}
pnorm()
```

```{r ex23-solution}
pnorm(1.15)
```

4. Encontre a área acumulada correspondente ao escore-z de $-0,24$.

```{r ex24, exercise = TRUE}
    
```

```{r ex24-hint-1, eval=F}
pnorm()
```

```{r ex24-solution}
pnorm(-0.24)
```

5. Suponha que alturas de mulheres seguem uma  distribuição aproximadamente normal com média igual a 165 cm e variância de 25 cm2. Qual seria a proporção de mulheres com alturas inferiores a 176 cm? ($P (X <=176)$)

```{r ex26, exercise = TRUE}
    
```

```{r ex26-hint-1, eval=F}
pnorm()
```

```{r ex26-solution}
pnorm(176,165,25)
```

7. Encontre o escore-z (normal padrão) que tem  $96,16%$  da distribuição à sua direita.

```{r ex27, exercise = TRUE}
    
```

```{r ex27-hint-1, eval=F}
-qnorm()
```

```{r ex27-solution}
-qnorm(0.9616) #ou
qnorm(1-0.9616)
```

8. Encontre o escore-z para o quinto percentil.

```{r ex28, exercise = TRUE}
    
```

```{r ex28-hint-1, eval=F}
qnorm()
```

```{r ex28-solution}
qnorm(0.05)
```


## Poisson
```
dpois(x, lambda, log = FALSE)
ppois(q, lambda, lower.tail = TRUE, log.p = FALSE)
qpois(p, lambda, lower.tail = TRUE, log.p = FALSE)
rpois(n, lambda)
```
### Exercícios

1. Suponha que acidentes de trânsito acontecem num determinado cruzamento com taxa média de $3,7$ por ano. Simule o número anual de acidentes para um período de $10$ anos asumindo o modelo Poisson. 

```{r exp1, exercise = TRUE}
    
```

```{r exp1-hint-1, eval=F}
rpois()
```

```{r exp1-solution}
rpois(10, 3.7)
```


2. De acordo com o modelo Poisson, calcule a probabilidade de  três chegadas num caixa automático no período de um minuto, sabendo que a taxa média de chegadas por minuto é $0,5$. Ou seja, $X$ é uma poisson com média $0,5$ e queremos calcular $P(X = 3)$

```{r exp2, exercise = TRUE}
    
```

```{r exp2-hint-1, eval=F}
dpois()
```

```{r exp2-solution}
dpois(x = 3, lambda = 0.5)
```


## Binomial
Argumentos ( essa é a forma geral):
```
dbinom(x, size, prob, log = FALSE)
pbinom(q, size, prob, lower.tail = TRUE, log.p = FALSE)
qbinom(p, size, prob, lower.tail = TRUE, log.p = FALSE)
rbinom(n, size, prob)
```

### Exercícios

1. Compute a probabilidade de ter quatro caras em seis arremessos de uma moeda não viesada. Ou Seja, dado que $X$ é uma  $Bin(6; 0,5)$ , calcule $P(X= 4)$:

```{r exb1, exercise = TRUE}
    
```

```{r exb1-hint-1, eval=F}
dbinom()
```

```{r exb1-solution}
dbinom(x = 4, size = 6, prob = 0.5)
```



2. Gere uma sequência de tamanho 100 de "0" e "1" usando `rbinom`, supondo que a probabilidade de sucesso é $0,75$.


```{r exb2, exercise = TRUE}
    
```

```{r exb2-hint-1, eval=F}
rbinom()
```

```{r exb2-solution}
rbinom(100, 1, 0.75)
```


## Exponencial
Os argumentos  ( essa é a forma geral):
```
dexp(x, rate = 1, log = FALSE)
pexp(q, rate = 1, lower.tail = TRUE, log.p = FALSE)
qexp(p, rate = 1, lower.tail = TRUE, log.p = FALSE)
rexp(n, rate = 1)
```

### Exercícios

1. Um banco tem uma caixa que tem uma fila com 10 clientes. O tempo de atendimento para cada cliente segue uma exponencial com taxa igual a 3 por minuto. Simule o tempo de atendimento para os 10 clientes - gerando números aleatórios.

```{r exe1, exercise = TRUE}
    
```

```{r exe1-hint-1, eval=F}
rexp()
```

```{r exe1-solution}
(servicetimes <- rexp(10, rate = 3))
```


2. O tempo total até que os 10 clientes simulados completem o serciço é:

```{r exe2, exercise = TRUE}
    
```

```{r exe2-hint-1, eval=F}
sum()
```

```{r exe2-solution}
servicetimes <- rexp(10, rate = 3)
sum(servicetimes)
```


3. A probabiliade de um cliente ser atendido em menos de um minuto é  $P(X<1)$: 

```{r exe3, exercise = TRUE}
    
```

```{r exe3-hint-1, eval=F}
pexp()
```

```{r exe3-solution}
pexp(1, rate = 3)
```


