---
title: "Tutorial - Lab6"
output: 
  learnr::tutorial:
    allow_skip: true
    progressive: false
    highlight: tango
runtime: shiny_prerendered
description: >
  Lab 6
---

```{r setup, include=FALSE}
library(learnr)

knitr::opts_chunk$set(echo = TRUE)
tutorial_options(exercise.eval = FALSE)
```

## Funções

Compare as funções abaixo - execute os códigos:

```{r a, exercise = TRUE, exercise.eval=FALSE}
f.2a <- function(x, y) {
 z1 <- 2*x + y
 z2 <- x + 2*y
 z3 <- 2*x + 2*y
 z4 <- x/y
}
f.2a(2,5)
```

```{r b, exercise = TRUE, exercise.eval=FALSE}
f.2b<- function(x, y) {
 z1 <- 2*x + y
 z2 <- x + 2*y
 z3 <- 2*x + 2*y
  x/y
}
f.2b(2,5)
```

```{r c, exercise = TRUE, exercise.eval=FALSE}
f.2c<- function(x, y) {
 z1 <- 2*x + y
 z2 <- x + 2*y
 z3 <- 2*x + 2*y
 z4 <- x/y
return(c(z1, z2, z3, z4))
}
f.2c(2,5)
```

```{r q1, echo = FALSE}
question("Não há saída para a função `f.2a`. Por quê?",
         answer("Há algo errado nos códigos"),
         answer("Todas as expressões criaram variáveis locais e não houve comando de `print()` ou `return()`.", correct = TRUE),
         answer("Não entendi!"))
```

```{r q2, echo = FALSE}
question("Para a função `f.2b` temos quais resultados?",
         answer("Apenas o resultado da expressão `x/y`", correct = TRUE),
         answer("Os resultados para `z1, z2, z3, z4`."),
         answer("Não entendi!"))
```


```{r q3, echo = FALSE}
question("Para a função `f.2c` temos quais resultados?",
         answer("o uso do comando `return(c(z1, z2, z3, z4))` fez com que todos as variáveis locais criadas tivessem resultados mostrados", correct = TRUE),
         answer("Devia ter usado `print()`."),
         answer("Não entendi!"))
```

## Funções + loopings

Compare as funções abaixo - execute os códigos:

```{r d, exercise = TRUE, exercise.eval=FALSE}
f6.a <- function(x) {
	 i <- 0 
  while(i < x) {
   i <- i+1
   y <- i*2
   print(y)
  }
}	
f6.a(4)

```

```{r e, exercise = TRUE, exercise.eval=FALSE}
f6.b <- function(x) {
	 i <- 0 
  while(i < x) {
   i <- i+1
   y <- i*2
  }
return(y)
}	
f6.b(4)
```

```{r f, exercise = TRUE, exercise.eval=FALSE}
f6.c <- function(x) {
	 i <- 0 
	 y <- NULL
  while(i < x) {
   i <- i+1
   y[i] <- i*2
  }
 return(y)
}	
f6.c(4)
```
```{r qt1, echo = FALSE}
question_text("Explique a diferença entre as `f6.`s",
          answer(NULL, correct = TRUE),
  allow_retry = FALSE,
  try_again_button = "Refazer resposta",
  incorrect = "Ok"
)
```



## Exercícios   

### Exercício 1  

Explique o que a função faz (tente entender antes de executar os comandos):
```{r, eval=F}
f <- function(x) {
  if (x < 10) {
    0
  } else {
    10
  }
}
f(5)
f(15)
```

```{r ex1, exercise = TRUE}

```

```{r qt1a, echo = FALSE}
question_text("Explique quais os possíveis resultados da função:",
          answer(NULL, correct = TRUE),
  allow_retry = FALSE,
  try_again_button = "Refazer resposta",
  incorrect = "Ok"
)
```


### Exercício 2

O que a próxima função retorna (tente responder antes de executar os comandos):
```{r, eval=F}
 f2 <- function(x = z) {
   z <- 100
   x
 }
 f2()
```
```{r ex2, exercise = TRUE}

```

```{r qex22, echo = FALSE}
question("O que retorna",
         answer("Sempre, 100"),
         answer("O valor em `()`, seja o valor 100 ou outro qualquer" , correct = TRUE),
         answer("Não entendi!"))
```

### Exercício 3

O retorno da próxima função é uma mensagem de erro? Explique(tente responder antes de executar os comandos).
```{r, eval=FALSE}
f2 <- function(a, b) {
  a * 10
}
f2(10, stop("Erroooo!"))
```

```{r ex3, exercise = TRUE}

```

```{r qex3, echo = FALSE}
question("Explique",
         answer("Sim, é uma mensagem de erro."),
         answer("Não, o retorno é apenas 100, pois nesse caso argumento `b` não influencia em nada" , correct = TRUE),
         answer("Não entendi!"))
```

### Exercício 4

 Qual o retorno da função (tente responder antes de executar os comandos):
```{r, eval=FALSE}
x <- 1
f1 <- function(x) {
  function() {
    x + 10
  }
}
f1(2)()
```


```{r ex4, exercise = TRUE}

```

```{r qex4, echo = FALSE}
question("A função retorna:",
         answer("`x`"),
         answer("12" , correct = TRUE),
         answer("1"))
```


### Exercício 5

Verifique a função abaixo. Há um erro. Identifique o erro e sugira uma alternativa. 

```{r, eval=FALSE}
rm(list=ls())
soma.aleat <- function(n) {
x <- rep(100, 10)
x[1:n] <- sample(n, replace=T) 
cat("x:", x[1:n], "\n")
return(sum(x))
}
soma.aleat(10)
soma.aleat(5)
soma.aleat(1)
```


```{r ex5, exercise = TRUE}

```

```{r ex5-solution}
rm(list=ls())
soma.aleat <- function(n) {
x <- NULL
x[1:n] <- sample(n, replace=T) 
cat("x:", x[1:n], "\n")
return(sum(x))
}
soma.aleat(10)
soma.aleat(5)
soma.aleat(1)
```

