---
title: "Tutorial - Lab5"
output: 
  learnr::tutorial:
    allow_skip: true
    progressive: false
    highlight: tango
runtime: shiny_prerendered
description: >
  Lab 5
---

```{r setup, include=FALSE}
library(learnr)

knitr::opts_chunk$set(echo = TRUE)
tutorial_options(exercise.eval = FALSE)
```

## Loops: `if {...}else{...}`

*Como podemos determinar se uma matriz é inversível?* Vamos criar um `if`:
```{r a, exercise = TRUE, exercise.eval=FALSE}
(matriz.inv <- matrix(c(seq(2,8,2), rep(3,4), seq(20,5,-4), 35:32), nrow=4))
det(matriz.inv)

#Digite cada linha e rode apenas quando terminar todas as linhas
if (dim(matriz.inv)[1]!= dim(matriz.inv)[2]){
  "A matriz não é quadrada"
  } else {
  if(det(matriz.inv)==0)
    {
   "A matriz é quadrada mas não inversível"
    } else {
    print("A inversa da matriz é") #aqui precisa do print!
    print(( solve(matriz.inv)))
    }
 }
```
Modifique os códigos para a `matriz.inv` para testar outras matrizes. 

## Loops: `if` e `for`

Vamos juntar `if()` com  `for()` - digite:

```{r b, exercise = TRUE, exercise.eval=FALSE}
for( i in 1:10) {
 if (i%%2 ==0) {
  print(c(i," é par"))
  } else {
    print(c( i,  "é impar"))
  }
}
```
*O que foi feito acima?* Modifique os códigos para verificar outros resultados.

De outra forma:
```{r c, exercise = TRUE, exercise.eval=FALSE}
for( i in 1:10) {
 print(c(i,ifelse(i%%2==0, " é par", "é impar")))
  }
```
> Note como foi criado o `print` no `for`.

Rode os comandos abixo e verifique o resultado:
```{r c1, exercise = TRUE, exercise.eval=FALSE}
vetor <- seq(1,30,2)
class(vetor)
is.vector(vetor)

#valores iniciais
soma <- 0 ; produto <- 1 
minimo <- 1 ; maximo <- 1

#Para achar o máximo e o mínimo do vetor
for( i in 1:length(vetor)){
#soma
soma <- soma + vetor[i]
#produto
produto <- produto *vetor[i]
#máximo
if (maximo < vetor[i])  maximo <- vetor[i]
#mínimo
if (minimo > vetor[i])  minimo <- vetor[i]
}
maximo; minimo; soma; produto
```
Modifique os códigos para o `vetor` e veja as mudanças nos resultados. 


## Loops: `for` e `while`

Vimos o seguinte exemplo em aula: queremos estabilizar o valor de `i` sabendo que   

$$i = \frac{(1 + ( 1 + i)^{-20})}{19}$$.

Vimos isso feito com `for()`e  com `while()` também.   Com o `for()` fazíamos (*rode o código*):
```{r d, exercise = TRUE, exercise.eval=FALSE}
#Valor inicial
i <- 0.006

#For...
for (j in 1:500) {
  i <- (1 - (1 + i)^(-20)) / 19
}

i # O valor de i estabilizado
j # O valor de j final
```

Obviamente, o valor de `j` final é igual a 500. Com o `while()` poderíamos fazer:
```{r e, exercise = TRUE, exercise.eval=FALSE}
#Valor inicial
i <- 0.006
j <- 0

i_anterior <- 0.007

#While...
while (i_anterior - i > 0.000000001) {
  i_anterior <- i
  j <- j + 1
  i <- (1 - (1 + i)^(-20)) / 19
}
i# O valor de i estabilizado 
j# O valor de j final
```

A partir do `while()` verificamos que o `i` se estabiliza na iteração 207, logo, não havia necessidade de repertir esse processo 500 vezes. 

Modifique os códigos acima para observar mudanças. 
 

## Exercícios   

### Exercício 1  

Escreva os comandos necessários para realizar $\sum_{j=1}^{n}r^j$ supondo que $r=1.08$. Escreva usando comandos de repetição e looping e supondo diferentes valores para : $n = 10,20,30, 100$. Supondo $n=10$ o resultado é:

```{r, echo=FALSE}
r <- 1.08
n<- 10
soma <-0
for (j in 1:n) {
  soma <- r^j + soma
   
}
soma
```

```{r ex1, exercise = TRUE}

```


```{r ex1-hint-1, eval=F}
for (j in 1:n) {
  }
```

```{r ex1-solution}
r <- 1.08
n <- 10
soma <-0
for (j in 1:n) {
  soma <- r^j + soma
   
}
soma
```

### Exercício 2

Calcule os seguintes somatórios - escreva os comandos para tal:

a. $\sum_{j=1}^{n} j$ para  $n = 10,20,30, 100$

```{r ex2a, exercise = TRUE}
    
```

```{r ex2a-hint-1, eval=F}
soma <-0
```

```{r ex2a-solution}
n <-10
soma <-0
for (j in 1:n) {
  soma <- soma + j
}
soma

```

b. $\sum_{j=1}^{n} j^2$ para  $n = 10,20,30, 100$

```{r ex2b, exercise = TRUE}
    
```

```{r ex2b-hint-1, eval=F}
j^2
```

```{r ex2b-solution}
n <-10
soma2 <- 0
for (j in 1:n) {
  soma2 <- soma2 + j^2 
}
soma2
```

c. $\sum_{j=1}^{n} 1/j$ para  $n = 10,20,30, 100$

```{r ex2c, exercise = TRUE}
    
```

```{r ex2c-hint-1, eval=F}
(1/j)
```

```{r ex2c-solution}
n <-10
soma3 <- 0
for (j in 1:n) {
  soma3 <- soma3 + (1/j)
}
soma3
```

### Exercício 3

Com o uso de `while()`, forneça o valor da iteração e do `i` estabilizado para cada caso a seguir -- Repare que as diferenças nesse caso nem sempre são positivas:

a. $i = e^{e^{-i}}$ , supondo o valor inicial igual a 2. 

```{r ex3a, exercise = TRUE}
    
```

```{r ex3a-hint-1, eval=F}
while (abs(i_antigo - i) > 0.000000001) {
 
}
```

```{r ex3a-solution}
i <- 2
itera <- 0
i_antigo <- 2.1

while (abs(i_antigo - i) > 0.000000001) {
  
  i_antigo <- i
  
  itera <- itera + 1
  
  i<- exp(exp(-i))
  
}

i 

itera

```

b. $i = i + e^{-i}$ com valor inicial igual a 2.

```{r ex3b, exercise = TRUE}
    
```

```{r ex3b-hint-1, eval=F}
exp(-i)
```

```{r ex3b-solution}
i <- 2
itera <- 0
i_antigo <- 2.1

while (abs(i_antigo - i) > 0.000001) {
  
  i_antigo <- i
  
  itera <- itera + 1
  
  (i <- i + exp(-i))
  
}

i 

itera


```

c. $i = 1/i + e^{-i} +  i^{1/2}$ com valor inicial igual a 2.

```{r ex3c, exercise = TRUE}
    
```

```{r ex3c-hint-1, eval=F}

```

```{r ex3c-solution}
i <- 2
itera <- 0
i_antigo <- 2.1

while (abs(i_antigo - i) > 0.000000001) {
  
  i_antigo <- i

  itera <- itera + 1
  i <- (1/i) + exp(-i) +  i^(1/2)
}
i 
itera
```


